臺灣高等法院交通事件裁定　　　　　　 96年度交抗字第600號
抗　告　人
即受處分人　甲○○
上列抗告人因違反道路交通管理處罰條例案件，不服臺灣台北地
方法院，中華民國96年7月18日所為裁定（96年度交聲字第763號
），提起抗告，本院裁定如下：
    主  文
抗告駁回。
    理  由
一、按機器腳踏車行駛之車道及轉彎，應依標誌或標線之規定行
    駛；禁止方向標誌，用以告示車輛駕駛人禁行之方向，禁止
    左右轉用如附件所示，設於禁止各種車輛左右轉道路入口附
    近顯明之處。有時間、車種、車道特殊規定者，應在附牌內
    說明，道路交通安全規則第九十九第一項前段、道路交通標
    誌標線號誌設置規則第七十四條分別定有明文。次按道路交
    通管理處罰條例所用名詞「車輛」，係指在道路上以原動機
    行駛之汽車（包含機器腳踏車）或以人力、獸力行駛之車輛
    ，而道路交通安全規則所用名詞「汽車」，係指在道路上不
    依軌道或電力架線而以原動機行駛之車輛（包含機器腳踏車
    ），道路交通管理處罰條例第三條第八款、道路交通安全規
    則第二條第一項第一款均定有明文。另按汽車駕駛人轉彎時
    ，不依標誌、標線、號誌指示者，處新臺幣（下同）六百元
    以上一千八百元以下罰鍰；汽車駕駛人有道路交通管理處罰
    條例第四十八條情形者，除依原條款處罰鍰外，並予記違規
    點數一點；如於期限內繳納罰鍰或到案聽候裁決者，處新臺
    幣六百元之罰鍰，同條例第四十八條第二款、第六十三條第
    一項第一款、本件案發時違反道路交通管理事件統一裁罰標
    準及處理細則第二條第二項分別定有明文。
二、本件抗告人即聲明異議人即受處分人甲○○於民國九十六年
    三月三十日晚上八時三十五分許，騎乘車牌號碼ＱＱ○—三
    六二號輕型機車沿臺北市○○路由北往南方向行駛，途經臺
    北市○○路與忠孝東路交岔路口時欲右轉進忠孝東路，受處
    分人竟未遵守設置於該交岔路口之禁止左右轉標誌而逕行右
    轉進入忠孝東路，為臺北市政府警察局中信義分局交通分隊
    賴雲洲警員當場取締並以受處分人違反禁止右轉標誌右轉而
    違反道路交通管理處罰條例第四十八條第二款（贅載第一項
    ）規定，於當日開立第ＡＩＭ二○四二六七號舉發通知單，
    指定受處分人應於九十六年四月十四日前前往原處分機關即
    臺北市交通事件裁決所聽候裁決或繳納罰鍰，經受處分人依
    限申訴，原處分機關認受處分人確有前開交通違規行為，乃
    依據道路交通管理處罰條例第四十八條第二款（贅載第一項
    ）、第六十三條第一項第一款（漏載第一項第一款）之規定
    裁處六百元罰鍰、並記違規點數一點之裁決。
三、原裁定意旨略以：
  (一)依據受處分人具狀所述就其於上開時、地確有騎乘上開輕型
    機車行經臺北市○○路而右轉進入忠孝東路之情固不否認，
    惟否認有何交通違規行為，並辯稱：依據人性正常反應，行
    車至路口會先注意對向燈號，而非己方文字牌，是為何不在
    基隆路與忠孝東路交岔路口（即地下道出口）之對向及基隆
    路與松壽路交岔路口處（即地下道入口）設置不能右轉之燈
    號，且既然上開地下道出口不能右轉忠孝東路，為何不在上
    開地下道入口處另外標誌往忠孝東路之方向牌，以免行車誤
    入而不能回頭，而本案相關之標誌很小，且不明顯，時間又
    是在晚上，行車時不可能看得清楚。另紅燈右轉與其他闖紅
    燈都有不同之處罰，為何本案綠燈右轉之處罰金額與紅燈右
    轉相同？又在上開違規右轉之車輛甚多，警方應先開立勸導
    單，再犯再開罰單云云。
  (二)經查：本案受處分人於上開時、地騎乘上開輕型機車行經臺
    北市○○路而右轉進入忠孝東路之情，為受處分人所不否認
    ，核與本案舉發通知單及警員提出之現場圖記載相符，自堪
    信為真實，而臺北市○○路與忠孝東路交岔路口處車道上方
    、車道右側二處分別設有如附件所示禁止左右轉之標誌，且
    標誌均相當醒目為行車人所得注意一節，亦有相關照片三張
    在卷可參，受處分人上開辯解，顯屬無據，尚難憑採，受處
    分人確有違反禁止右轉標誌而右轉之交通違規行為，堪以認
    定。至於受處分人就交通標誌設置之位置、本案違規應與紅
    燈右轉為不同之處罰金額、警方應先開立勸導單等之意見，
    均於法無據，自難採為受處分人有利認定之依據。從而，原
    處分機關依據道路交通管理處罰條例第四十八條第二款、第
    六十三條第一項第一款裁處六百元罰鍰，並記違規點數一點
    之裁決，核與前開規定並無違誤，本件聲明異議為無理由，
    應予駁回。
四、抗告意旨略以：原審法院就聲明異議狀內理由(一)至(八)，並未
    詳為調查；原審法院據以為證據之三張照片係定點及白天光
    線充足下之特寫拍攝，並無車流阻擋，而抗告人違規時點係
    在晚上八時三十五分許，當時騎車行進間，有公車、大車阻
    擋視線，路上各式標示，難以於行進間讀取，二者無法相提
    並論；原審法院雖認「至於受處分人就交通標誌設置之位置
    、本案違規應與紅燈右轉為不同之處罰金額、警方應先開立
    勸導單等之意見，均於法無據，自難採為受處分人有利認定
    之依據」，惟法規有瑕疵時，應一方面修改，一方面柔性勸
    導，避免造成公權暴力之政府形象；設施不周全，形成陷阱
    ，本應立即改善，而非以不簽收罰單，即加漲罰金來壓制恐
    嚇云云。
五、經查：
  (一)本件抗告人於上開時、地騎乘上開輕型機車行經臺北市○○
    路而右轉進入忠孝東路之情，為受處分人所不否認，核與本
    案舉發通知單及警員提出之現場圖記載相符，自堪信為真實
    。
  (二)抗告人雖辯稱路上車流眾多，各式標式難以於行進間讀取云
    云，惟查，道路交通標誌，乃交通行政單位綜合道路規劃、
    交通流量及安全等眾多因素予以考量設計，如有設置不當或
    標示不清，抗告人自可循行政管道予以建議改善，究不能因
    違規人主觀上認為有何不當之處即可據以主張免責。況依原
    審卷附相關照片三張顯示，其標誌設置明顯，並無標示不清
    之處，抗告人自難以此置辯卸責。
  (三)我國各類道路應採何種罰則或處罰範圍，應由立法機關立法
    後，再授權由行政機關於授權範圍內為裁量，並依具體情狀
    訂定各處罰細則。本件所涉道路交通管理處罰條例既經立法
    院制定並三讀通過，並授權道路交通主管機關依該條例進而
    制定違反道路交通管理事件統一裁罰基準及處理細則所訂之
    違反道路交通管理事件統一裁罰基準表，則本件交通違規所
    適用之相關法令，係屬合法且有效；抗告人空言泛指法規有
    瑕疵，原處分有違比例原則云云，自不足採。
  (四)綜上所述，受處分人交通違規事實，其事證已臻明確，應堪
    認定。原審法院認原裁罰並無不合，駁回受處分人之異議，
    其認事用法，均無不當。本件抗告為無理由，應予駁回。
六、據上論結，應依道路交通案件處理辦法第26條，道路交通管
    理處罰條例第89條，刑事訴訟法第412條，裁定如主文。
中　　華　　民　　國　　96　　年　　9 　　月　　29　　日
　　　　　　　　　刑事第八庭審判長法　官  鄭文肅
  　　　　　　　　　　　　　　　　法  官  張明松
        　　　　　　　　　　　　　法  官  蔡光治
以上正本證明與原本無異。
不得再抗告。
                                  書記官  陳韋杉
中　　華　　民　　國　　96　　年　　10　　月　　1 　　日
